臺灣新竹地方法院行政訴訟判決
110年度交字第143號
原      告  黃宏基  
被      告  交通部公路總局新竹區監理所


代  表  人  吳季娟  
訴訟代理人  吳靜宜  
上列當事人間違反道路交通管理處罰條例事件，原告不服被告中
華民國110年6月23日竹監新四字第51-ZBA373069號裁決，提起行
政訴訟，本院判決如下：
    主  文
原告之訴駁回。
訴訟費用新臺幣參佰元由原告負擔。
    理  由
一、事實概要：
    原告駕駛所有車號000-0000號營業小客車(下稱系爭車輛)，
    於民國(下同)110年5月17日13時12分許，行經國道1號高速
    公路北向84.3公里出口匝道(往湖口工業區方向)處，由右側
    車道變換至其右側之新增匝道車道時，經民眾檢具事證檢舉
    ，嗣為內政部警政署國道公路警察局第二公路警察大隊(下
    稱舉發機關)員警認原告有「行駛高速公路未依規定變換車
    道(未使用或未全程使用方向燈)」之違規行為而舉發。原告
    不服提出申訴，經舉發機關函覆違規事實明確，被告遂依道
    路交通管理處罰條例(下稱道交條例)第33條第1項第4 款、
    第63條第1項、違反道路交通管理事件統一裁罰基準及處理
    細則(下稱罰基準及處理細則)之規定，對原告裁處罰鍰新臺
    幣(下同)3,000元，並記違規點數1點(下稱原處分)，原告不
    服，提起本件行政訴訟。
二、兩造聲明：
(一)原告：1.原處分撤銷。2.訴訟費用由被告負擔。
(二)被告：1.原告之訴駁回。2.訴訟費用由原告負擔。
三、兩造陳述：
(一)原告部分：
    伊斯時駕駛系爭車輛行駛上開路段，始終沿著右側白色實線
    (即路緣邊線)在右側道路上減速向前行駛，嗣地上突然出現
    分向線(即穿越虛線)漸由右側白色實線斜切向左側，伊依舊
    沿著右側白色實線直行，始終未變換車道行駛，何況上開路
    段之右側路肩寬度尚不足半個車身致無法行駛，亦未開放行
    駛，若打右轉方向燈，反而容易造成後方車輛誤判伊要進入
    路肩停車。方向燈的用途即用來提醒告知後方車輛欲變換車
    道方向之燈光，而上開路段為減速車道，時速已降至50公里
    以下，復以右側為不可行駛之路肩，是縱伊斯時未施打方向
    燈，後車亦可輕易預見系爭車輛之行車路線，如要求斯時一
    定要打右側方向燈，反而會造成用路人無所適從。另受疫情
    影響工作收入，本件罰鍰金額已是伊6天總收入，請依行政
    罰法第19條之輕微免罰規定予以撤罰等語。
(二)被告部分：
    本件經舉發機關於110年6月16日以國道警二交字第11027038
    03號函復略以，案經審視檢舉人提供影像，旨揭車輛於違規
    時地，由出口減速右側車道變換至出口匝道(往湖口工業區
    方向)，未依規定全程使用方向燈屬實，爰依法舉發，尚無
    違誤等語。另經檢視本件檢舉影像，影像時間2021/05/17，
    13：12：46時，系爭車輛行駛於出口匝道之右側車道；影像
    時間2021/05/17，13：12：48時，路旁水泥護欄上有一綠底
    白字小型標示牌，標示牌上數字為「84.3」，約莫50公尺後
    ，該路段右側路面劃設穿越虛線，劃分出右側匝道，系爭車
    輛變換車道至該右側匝道，未見該車顯示右側方向燈，違規
    事實明確，被告依規裁罰並無違誤。原告雖請求依行政罰法
    第19條輕微規定予以撤罰等語，惟按違反道路交通管理事件
    統一裁罰基準及處理細則第12條規定，交通違規行為是否未
    嚴重危害交通安全、秩序，且情節輕微，以不舉發為適當，
    乃交通稽查執行機關就具體個案為裁量之權限，本案未見符
    合上開規定而得以免予舉發之情事，本件依法舉發，自屬適
    法。綜上，本件既經舉發單位查證違規屬實，被告依相關法
    規進行裁處，本件原告之訴為無理由等語。
四、法院判斷：
(一)按「汽車行駛於高速公路、快速公路或設站管制之道路，不
    遵使用限制、禁止、行車管制及管理事項之管制規則而有下
    列行為者，處汽車駕駛人3,000元以上6,000元以下罰鍰：四
    、未依規定變換車道。」；「汽車駕駛人有下列各款所列條
    款之一者，除依原條款處罰鍰外，並予記點：一、有第33條
    第1項、第2項、…情形之一者，各記違規點數1點。」，道交
    條例第33條第1項第4款、第63條第1項第1款分別定有明文。
    又依道路交通標誌標線號誌設置規則第189條之1規定：「穿
    越虛線，係供車輛匯入匯出時，做為劃分主線車道與其他車
    道之用，其他車輛應讓主線車道車輛先行。」之規定可知，
    穿越虛線係為劃分主線車道與其他車道之界線(於本件則為
    國道１號高速公路北向湖口交流道就新豐及湖口方向出口匝
    道間之分割)，適時提醒駕駛人車輛即將匯入或匯出主線道
    、應即時選擇欲行進之方向並導引前行，如同時遇有其他車
    輛匯出或匯入時，應讓主線車道車輛先行。足見穿越虛線設
    置之目的，係在於維護汽車於高速或快速公路上不同車道間
    行進、交會之行車安全所設，故車輛行經穿越虛線匯入車道
    之駕駛行為，仍屬變換車道之行為，自應遵守前揭變換車道
    施打方向燈之規範，合先陳明。
(二)查事實概要欄所述之事實，除後列之爭點外，有舉發違反道
    交通管理事件通知單、原處分裁決書、舉發光碟及舉發相片
    、汽車車籍查詢、駕駛人基本資料等件在卷可稽，且為兩造
    所不爭執，堪信為真實。從而，本件之爭點，即為原告是否
    有「行駛高速公路未依規定變換車道」之違規行為？
(三)次查，由本件時間連續之舉發相片可見(見本院卷第19-20頁
    )，斯時日間無雨、視距良好，路上告示牌及地面標線(含車
    道線、路緣邊線、穿越虛線)，均清楚、明確、無磨損、輕
    易可由肉眼辨識，系爭車輛行駛於國道1號高速公路北向湖
    口交流道出口匝道之右側道路上，嗣路緣邊線於臨近湖口交
    流道出口告示牌處開始分出穿越虛線即右側新增一線匝道車
    道，系爭車輛由出口匝道右側道路穿過上開穿越虛線進入右
    側新增匝道車道時，全程均未施打方向燈，此為原告所不爭
    執，且其亦自陳若依法規其有變換車道事實等語(見本院卷
    第82頁)，是其變換車道未依規定施打方向燈之客觀違規事
    實明確。再者，原告既為合法考領汽車駕駛執照之人，有汽
    車駕駛人基本資料為憑，其對上述規定應知之甚詳，並應確
    實遵守，是原告主觀上雖非故意，亦有應注意能注意而疏未
    注意之過失，自有違反道交條例第33條第1項第4款規定至明
    ，則上開行為既經民眾檢舉而由員警舉發，並經被告依法給
    予裁罰，原處分自無不當之處。
(四)再查，原告雖主張斯時無意向左駛入他向出口匝道道路，係
    始終沿著路緣邊線於右側道路上直行，並未變換方向與車道
    。復以車速有限，且右側路肩寬度不足半個車身、亦未開放
    行駛，是後方車輛自得輕易預見其行車方向，故無施打方向
    燈之必要。縱未施打方向燈，亦不生行車風險，強予施打反
    致使用路人無所適從云云。惟按道交條例依其立法目的，即
    在為加強道路交通管理，維護交通秩序，確保交通安全。駕
    駛人行為應遵守之規定均有其特別規範之安全理由，其中有
    關行進間之變換車道，必須使用方向燈提醒其他駕駛人及行
    人，尤為每位駕駛人所須具備之基本常識與認知，俾利其他
    用路人了解車輛動向，以維自身及他人行車安全。復以駕駛
    人駕駛車輛，應遵守道路交通標誌、標線、號誌之指示、警
    告、禁制規定，乃汽車駕駛人於道路上從事交通行為所應恪
    遵之行政法上義務(道交條例第4條第2項規定參照)，尤為駕
    駛人之基本知識且應確實遵循，並無任由個別人民自行判斷
    適當與否而決定是否遵守之理，否則法律即形同虛設，亦無
    法保障其他用路人之安全及權益。何況行駛於上開路段之車
    輛欲左轉駛入往新豐方向之出口匝道道路者亦屬常態，如系
    爭車輛不顯示方向燈提醒周知，則其他用路人對系爭車輛即
    時行駛動態當即存有不確定之顧慮，自非如原告所稱斯時縱
    未施打亦不致造成任何行車潛在危險至明。復以，上揭路段
    之路緣邊線、穿越虛線依序畫設明確，已如前述，駕車行經
    該處之駕駛人均應能注意該處出口匝道即將分流而分屬不同
    車道之情事，是使用方向燈難謂有誤導他車、致其他用路人
    無所適從之可能，原告自有使用方向燈以示警周遭其他車輛
    自身動態以維護交通安全之義務至明。且由高速公路及快速
    公路交通管制規則第11條第2款之規定可知，駕駛人係於行
    駛於高速或快速公路上「變換車道」或超越前車時，即負有
    依規定施打方向燈之義務，原告駕駛系爭車輛由湖口交流道
    出口匝道右側車道越過穿越虛線進入古側新增車道即為「變
    換車道」之行為，已如前述，自應依上開規定負有施打方向
    燈之義務，而變更行進方向與施打方向燈義務，究屬二事、
    兩者互不衝突，是縱原告主張一路沿著路緣邊線前行，仍屬
    變換車道行為，自應依上開規定施打方向燈至明，原告上開
    主張，均難可採。
(五)又查，至於原告另主張原處分裁罰過重，本件應依行政罰法
    第19條及輕微規定而撤銷原處分云云。惟查，就違反道路交
    通管理處罰條例得施以勸導免予舉發之情形，主管機關於違
    反裁罰基準及處理細則第12條第1項已有明定，該細則係考
    量各該違規情節較輕，而賦予交通勤務警察或依法令執行交
    通稽查任務人員依據個案違規事實，考量違規行為對交通安
    全、秩序之危害程度、情節是否輕微等情，裁量是否以勸導
    代替取締，不能據此主張所有交通違規行為均得免予舉發。
    核以原告所為係違反道交條例第33條第1項第4款之規定，並
    未符合處理細則第12條第1項各款之免予舉發之規定；且按
    行政罰法第19條第1項，係限於行為人違反行政法上義務應
    受法定最高額3,000元以下罰鍰之處罰時始有適用，然本件
    所涉道交條例第33條第1項第4款之裁罰為法定最高額6,000
    元罰鍰，自無從適用行政罰法第19條規定，合先陳明。又被
    告既依處理細則附件所示統一裁罰基準表中有關本件違規行
    為之裁罰基準內容(包括行為態樣、車輛種類、所生危險、
    有無自動繳納罰鍰或到案聽候裁決、自動繳納罰鍰或到案聽
    候裁決之期間、是否逕行裁決等)而為裁罰，又無違反相關
    法令規定、裁量怠惰或濫用之虞，本院自無以為撤銷原處分
    ，是原告主張本件違規行為應予以量情撤罰云云，自屬就法
    規之誤解，即難採認。
(六)綜上所述，原告既於上開時、地，駕駛汽車有「行駛高速公
    路未依規定變換車道」之違規情事，原處分依道交條例第33
    條第1項第4款、第63條第1項第1款及違反道路交通管理事件
    統一裁罰基準表之規定，裁處原告罰鍰3,000元，並記違規
    點數1點，依法均無違誤。原告以前述理由訴請撤銷原處分
    ，為無理由，應予駁回。
五、本件判決基礎已臻明確，兩造其餘之攻擊防禦方法及訴訟資
    料經本院斟酌後，核與判決不生影響，無一一論述之必要。
    又本件訴訟得不經言詞辯論為之，併予敘明。
六、本件第一審裁判費為300元，應由原告負擔，爰確定第一審
    訴訟費用額如主文第2項所示。
七、據上論結，本件原告之訴為無理由，依行政訴訟法第98條第
    1項前段、第237條之7、第237條之8第1項，判決如主文。
中　　華　　民　　國　　111 　年　　5 　　月　　16　　日
                  行政訴訟庭  法　官  張百見
以上正本係照原本作成。
如對本判決上訴，非以其違背法令為理由，不得為之，且須於判
決送達後20日內向本院提出上訴狀並附繕本。
中　　華　　民　　國　　111 　年　　5 　　月　　16　　日
                              書記官  林盈伸